臺灣高等法院臺南分院刑事判決　　　　100年度上訴字第721號
上　訴　人
即　被　告　楊秋榮
選任辯護人　林金宗律師（扶助律師）
上列上訴人因強盜案件，不服臺灣臺南地方法院100年度訴緝字
第13號中華民國100年5月24日第一審判決（起訴案號：臺灣臺南
地方法院檢察署94年度營偵字第249、279號），提起上訴，本院
判決如下：
    主  文
上訴駁回。
    事  實
一、楊秋榮前曾因犯詐欺案件，經本院分別以84年上易字第1461
    號、84年上易字第1177號各判處有期徒刑3年8月及1年確定
    ，並裁定定應執行刑為有期徒刑4年6月，入監執行至民國86
    年10月28日假釋出監，於89年8月22日假釋期滿未經撤銷，
    視為執行完畢。詎其仍不知悔改，復與李志強、黃旭成（均
    已另案判決確定）結夥三人以上，共同意圖為自己不法之所
    有，並基於強盜之犯意聯絡，於94年2月4日12時30分許，先
    由楊秋榮撥打電話給涂金隆，佯以李志強欲償還借款新台幣
    （下同）3萬元為由，約涂金隆（55年9月14日生）至台南市
    新營區（原台南縣新營市○○○路○段557號（起訴書誤載為
    577號）其所經營之「眾達機車行」，待涂金隆依約前來，
    即以涂金隆詐賭為藉口，推由李志強及黃旭成或持木棍（未
    據扣案）或徒手毆打涂金隆，致涂金隆受有「左肘橈骨骨折
    、左肘、右踝、左臉部多處挫傷、右手裂傷」等傷害。復共
    同基於剝奪涂金隆行動自由之犯意聯絡，將涂金隆押在「眾
    達機車行」後方辦公室內，推由李志強向涂金隆脅迫稱：「
    如不拿60萬元出來，要拖到山上活埋」等語，喝令涂金隆將
    身上財物交出，至使涂金隆不能抗拒，而將身上所有現金
    13,300元交予李志強。又因涂金隆遲未能籌措60萬元，為迫
    使就範，即由李志強駕駛涂金隆所有車牌號碼4462-JY號自
    小客車，將涂金隆強行押上車，而由黃旭成及有妨害自由犯
    意聯絡之綽號「合仔」之成年人，分坐涂金隆兩側，共同將
    涂金隆押往台南市東山區之山區，途中行經台南市174線西
    向26點8公里處時，因超速遭警舉發開立罰單，上山後即原
    車返回「眾達機車行」。嗣涂金隆以電話聯絡友人張敦欽並
    告知上情，張敦欽乃於94年2月4日下午5時許，帶同4位友人
    前來「眾達機車行」，將涂金隆帶離現場並送醫治療，共計
    剝奪涂金隆之行動自由達4、5小時之久。
二、案經涂金隆訴請臺南市政府警察局（原台南縣警察局）新營
    分局報請臺灣臺南地方法院檢察署檢察官偵查起訴。
    理  由
甲、證據能力部分：
一、按被告以外之人於審判外之言詞或書面陳述，除法律有規定
    者外，不得作為證據，刑事訴訟法第159條第1項定有明文。
    查本案告訴人涂金隆於94年2月4日、94年3月3日警詢時所為
    之陳述，因係屬被告以外之人於審判外之言詞陳述，且上訴
    人即被告楊秋榮、及其辯護人已表明不同意作為證據使用之
    意思（本院卷第54頁），依刑事訴訟法第159條第1項之規定
    ，不具證據能力。
二、證人李志強、許世明於警詢時之陳述，以及證人李志強、張
    敦欽、涂金隆等人於偵查中依法具結後所為之證述，雖係屬
    被告以外之人於審判外之言詞陳述，惟業經被告及辯護人明
    確表明同意作為證據使用（本院卷第53頁背面、第54頁），
    本院審酌上開證人言詞陳述作成時之情況，亦認為作為證據
    使用並無不當之處，是依刑事訴訟法第159條之5第1項之規
    定，應認為均有證據能力。另證人李志強、涂金隆於另案（
    臺灣臺南地方法院94年度訴字第403號刑事案件）審理時依
    法具結後所為之證述，雖係屬被告以外之人於審判外向法官
    所為陳述，依刑事訴訟法第159條之1之規定，得為證據。
三、告訴人即被害人涂金隆之奇美醫院柳營分院94年2月4日診斷
    證明書1紙（警卷第57頁），係屬被告以外之人於審判外之
    書面陳述，惟業經被告及辯護人明確表示同意列為證據（本
    院卷第54頁），且上開診斷證明書屬從事業務之人於業務上
    所製作之證明文書，依刑事訴訟法第159條之4第2款之規定
    ，得為證據。另臺南縣警察局（現台南市政府警察局）舉發
    違反道路交通管理事件通知單照片1張（警卷第58頁），經
    被告及辯護人明確表示同意列為證據（本院卷第54頁），且
    該照片係以機械方式所留存之影像，非屬供述證據，且查無
    何違法取得之情形，且前揭證據與本案具有關聯性，應認為
    具有證據能力。
乙、實體方面：
一、訊據被告楊秋榮對於告訴人涂金隆於前揭時間、地點在其所
    經營之眾達機車行遭同案被告李志強、黃旭成或持木棍或以
    徒手毆打成傷後，再被押住在前揭之眾達機車行後方辦公室
    內，並遭出言脅迫，致告訴人不能抗拒將身上現金13,300元
    交付予同案被告李志強後，再遭同案被告李志強、黃旭成、
    「合仔」等人一同載往東山之山區，途中行經臺南市174線
    西向26點8公里處時，因超速遭警舉發開立罰單，故再原車
    返回「眾達機車行」，直至告訴人以電話聯絡友人張敦欽，
    張敦欽於94年2月4日下午5時許帶同4位友人前來眾達機車行
    ，始將告訴人帶離現場並送醫治療，共計剝奪告訴人之行動
    自由達4、5小時之久等情，固均不爭執，惟矢口否認有何共
    同為傷害及強盜告訴人之犯行，辯稱：伊並沒有共同出手毆
    打告訴人，亦沒有拿告訴人任何錢財，伊是事後才知道共同
    被告李志強有向告訴人拿錢，其雖有妨害自由，但與同案被
    告李志強、黃旭成等人間就傷害及強盜部分之犯行，並無任
    何犯意聯絡及行為分擔云云。惟查：
  (一)告訴人於前揭時點，確有在被告所經營之上開眾達機車行內
    ，遭同案被告李志強、黃旭成或持木棍或以徒手毆打成傷後
    ，壓制在眾達機車行之後方辦公室內，復遭出言脅迫，致告
    訴人不能抗拒將身上現金13,300元交付予同案被告李志強後
    ，再遭同案被告李志強、黃旭成、「合仔」等人一同載往東
    山之山區，途中行經臺南市174線西向26點8公里處時，因超
    速遭警舉發開立罰單，故原車再返回眾達機車行，直至告訴
    人以電話聯絡友人張敦欽，張敦欽於94年2月4日下午5時許
    帶同4位友人前來眾達機車行，始將告訴人帶離現場並送往
    奇美醫院柳營分院治療，共計剝奪告訴人之行動自由達4、5
    小時之久等情，為被告所不否認，核與同案被告李志強、黃
    旭成於警詢、偵查、法院審理時供述之部分情節大致相符，
    並經證人即告訴人涂金隆於偵查及另案及原審審理時具結後
    證述屬實，復有證人即在場之許世明於警詢、證人即涂金隆
    之友人張敦欽於警詢及偵查時證述在卷，此外，並有臺南縣
    警察局（現台南市政府警察局）舉發違反道路交通管理事件
    通知單（照片）1張、奇美醫院柳營分院94年2月4日診斷證
    明書各1紙附卷可稽（見警卷第57、58頁），又同案被告李
    志強、黃旭成等2人業已經本院以95年度上訴字第725號判決
    ，認定其二人犯結夥三人以上強盜罪及妨害自由罪，並依修
    正施行前刑法有關牽連犯之規定，從一重論以一加重強盜罪
    ，各判處有期徒刑7年2月，同案被告李志強、黃旭成提起上
    訴，亦經最高法院以98年度台上字第2887號判決駁回其上訴
    而確定在案，此有上開判決書各1份在卷可稽，是該部分之
    事實，應屬明確，堪信為真實。
  (二)按共同實施犯罪行為之人，在合同意思範圍以內，各自分擔
    犯罪行為之一部，相互利用他人之行為，以達其犯罪之目的
    者，即應對於全部所發生之結果，共同負責。（最高法院28
    年上字第3110號判例要旨參照）；又按共同正犯之成立，祇
    須具有犯意之聯絡，行為之分擔，既不問犯罪動機起於何人
    ，亦不必每一階段犯行，均經參與。共同實行犯罪行為之人
    ，在合同意思範圍內，各自分擔犯罪行為之一部，相互利用
    他人之行為，以達其犯罪之目的者，即應對於全部所發生之
    結果，共同負責；共同正犯間，非僅就其自己實行之行為負
    其責任，並在犯意聯絡之範圍內，對於他共同正犯所實行之
    行為，亦應共同負責；又共同正犯不限於事前有協議，即僅
    於行為當時有共同犯意之聯絡者亦屬之，且表示之方法，不
    以明示通謀為必要，即相互間有默示之合致亦無不可。（最
    高法院97年台上第2517號判決意旨參照）。經查本案被告固
    抗辯，除妨害自由外，其並無強盜之意，與同案被告李志強
    、黃旭成，就傷害及強盜部分之犯行，並無任何犯意之聯絡
    及行為之分擔云云，然查：
    1.被告於原審100年3月31日行準備程序時供承：伊有於94年
      2月4日12時30分以電話邀約告訴人前來伊所經營之眾達機
      車行，是因為李志強及黃旭成算是伊朋友，告訴人與他們
      2人在伊店內詐賭，「伊也有輸錢」，故李志強、黃旭成
      才會叫伊約涂金隆到店裡面再玩一次（原審卷第55頁背面
      至第56頁背面），核與告訴人前於偵查及本院審理時具結
      後均證稱：是被告打電話約伊前往等情亦大致相符（94年
      度營偵字第249號卷第62頁、原審卷第81、82頁）；並與
      證人張敦欽於偵查中具結後證述：94年2月3日（即案發前
      一日）伊在眾達公司（按指眾達機車行）贏了1、2萬元，
      都是李志強及被告輸的，因為他們是合夥的等語（94年度
      營偵字第279號卷第90頁參見）相符。此外，同案被告李
      志強於偵查及原審審理時亦具結證稱：94年2月4日是被告
      打電話跟伊說告訴人到眾達機車行，所以伊才找黃旭成一
      起過去等語（94年度營偵字第249號第22頁、原審卷第116
      至117頁參見），是被告此部分之自白，堪信為真實。至
      於被告嗣後雖翻異前詞，辯稱案發前一日其未參與賭博，
      亦否認有輸錢云云，顯屬畏罪卸責之詞，已難採信。由上
      述情形可知，被告確實是因與同案被告李志強及黃旭成為
      朋友關係，且因其與同案被告李志強於案發前一日與告訴
      人賭博時均有輸錢，心有未甘，故才會與李志強、黃旭成
      等人共同協議，由其出面以電話邀約告訴人至眾達機車行
      處理賭博事宜，且告訴人於案發當日，確是因接受被告之
      電話邀約，始同意前往眾達機車行等情，與事實相符，應
      可採信。
    2.被告於原審100年3月31日行準備程序時復供承：李志強、
      黃旭成在伊店裡面毆打告訴人時，伊有在場，打完後伊有
      跟李志強講，「叫他們到後面去講、談清楚」，因為伊前
      面還要做生意，後來李志強、黃旭成、告訴人他們出去要
      去找另一個有參與賭博的人來，就是張敦欽，後來是遇到
      警察臨檢，李志強被開單後有打電話給伊，說找不到張敦
      欽，「伊就叫他們回來店裡等張敦欽」等語（原審卷第55
      頁背面至第56頁背面）；核與證人即告訴人於原審審理時
      具結後所證稱：伊被毆打時，被告有在場，並有說很難聽
      的話，伊已經記不大清楚他說話的內容，只記得李志強叫
      伊拿錢出來，到伊把錢拿出來的這段期間，被告從旁邊進
      出好幾次，伊沒有看到李志強把錢交給何人，因為伊當時
      被關在一個房間裡面，伊當時快被打的半死，根本沒有辦
      法說話等語（原審卷第82至84頁）；及證人即同案被告李
      志強於原審審理時具結後證稱：伊動手打告訴人時，楊秋
      榮有看到，但沒有說話，亦未要求伊等住手或下逐客令，
      後來伊與黃旭成帶涂金隆去找張敦欽，但是車子超速被開
      紅單，又找不到張敦欽，應該是有打給楊秋榮說找不到張
      敦欽，要折回去等語（原審卷第118頁、第127頁）相符。
      可見告訴人在眾達機車行內遭同案被告李志強、黃旭成毆
      打時，被告確有在場觀看，自係屬知情，且並未阻止或加
      以報警，更何況被告亦自承於告訴人被毆打完後，其有指
      示同案被告李志強將告訴人押往眾達機車行後方之辦公室
      內「把事情講清楚」等語，同案被告李志強即依被告之指
      示，再將告訴人帶至後方房間以「要將告訴人拖到山上活
      埋」之話語脅迫告訴人，告訴人因先前已被同案被告李志
      強、黃旭成等人暴力毆打成傷、左肘橈骨骨折，幾至無法
      言詞之程度，再遭人以「要拖到山上活埋」之話語脅迫，
      致其不能抗拒而交付其身上財物13,300元予同案被告李志
      強等情，亦屬與事實相符，而可採信。
    3.又證人即告訴人於本院審理時復具結後證稱：被告是扮白
      臉，他們打伊及說要帶伊出去活埋的目的，是要叫伊拿60
      萬元出來，本來是100萬元，伊說伊沒欠錢，要拿什麼等
      語（原審卷第101頁參見），核與證人張敦欽於偵查中具
      結後所證述：當初告訴人是要伊籌60萬元，沒有說要拿給
      誰，只說他在眾達機車行被李志強他們押住，手被打斷，
      叫伊拿60萬元去贖回，否則不放告訴人回來，後來伊帶3
      、4個人去機車行把告訴人帶回來去奇美醫院柳營分院就
      醫等語（94年度營偵字第249號卷第79頁、94年度營偵字
      第279號卷第90頁）相符。又證人張敦欽於本案案發生時
      係居住在台南市新營區（原台南縣新營市○○○街46號6
      樓之1，有其於檢察官偵訊時所載之住址可稽（94年度營
      偵字第279號第89頁），而被告所經營之眾達機車行亦在
      台南市新營區，苟同案被告李志強、黃旭成真係要帶同告
      訴人前去找證人張敦欽，衡情應是在台南市新營區尋找證
      人張敦欽，豈有強押告訴人前往台南市東山區山區之理？
      顯見同案被告李志強確有向告訴人脅迫稱：「如不拿60萬
      元出來，要拖到山上活埋」等語，並為迫使告訴人就範，
      始駕車強押告訴人前往台南市東山區山區甚明。故被告先
      打電話邀約告訴人前往眾達機車行，繼而由同案被告李志
      強、黃旭成等人毆打告訴人，致告訴人受有前揭骨折等嚴
      重傷勢，繼以「如不拿60萬元出來，要拖到山上活埋」等
      語脅迫告訴人，強盜其身上財物後，再將告訴人載往東山
      之山區等處，及要告訴人聯絡友人張敦欽前往之目的，均
      確是共同要告訴人拿60萬元出來，否則不輕易放告訴人離
      去無疑。
    4.又被告雖辯稱是李志強與告訴人間有賭債糾紛，是詐賭云
      云，然為告訴人所否認，且查告訴人、證人張敦欽雖於94
      年2月3日，在上址「眾達機車行」內與同案被告李志強、
      本案被告楊秋榮賭玩，但均查無告訴人確有詐賭之情，且
      共同被告黃旭成雖稱「告訴人詐賭係在撲克牌上做記號」
      云云（見警卷第27頁），但亦無該【做記號】之撲克牌可
      供查證，被告辯稱告訴人有詐賭云云，尚屬無據，自難採
      信。況且被告亦自承其所稱之賭債糾紛僅3、5萬元，並非
      60萬元，故被告與同案被告李志強、黃旭成等人間，應係
      輸錢心有未甘，才假藉告訴人詐賭為由，實係本於共同為
      自己不法所有之犯意聯絡而為上開犯行，亦堪認定。
    5.又查告訴人於事發當時，係經被告楊秋榮電話聯絡，以償
      還借款為由，而將告訴人約往上開「眾達機車行」，而告
      訴人依約至上址，即遭同案被告李志強、黃旭成假藉告訴
      人詐賭為由，而共同出手毆打被害人成傷，復由同案被告
      李志強以上開言詞脅迫告訴人，且告訴人在上址遭同案被
      告李志強、黃旭成毆打時，被告又在場觀看告訴人被打，
      並再進一步指示同案被告李志強等人將告訴人帶往眾達機
      車行後方辦公室內，已如前述，是本案發生當日倘被告未
      先以電話邀約告訴人至其眾達機車行店內，則告訴人即無
      可能遭同案被告李志強、黃旭成等人毆打成傷，並進而遭
      壓制於眾達機車行後方辦公室，再遭脅迫致不能抗拒而交
      付其身上財物等情。是被告倘與同案被告李志強、黃旭成
      等人，事前未就傷害、脅迫、強盜及妨害自由等行為共同
      達成主觀上綜合整體之謀議，何以會推由被告負責打電話
      聯絡邀約告訴人至眾達機車行內？又何以被告會提供其所
      經營之眾達機車行，作為同案被告李志強等人共同毆打、
      強盜告訴人財物、及剝奪告訴人行動自由等之場地？又倘
      同案被告李志強、黃旭成等人之行為均與被告無涉，何以
      同案被告李志強等人將告訴人強行載往東山之山區，因駕
      車超速遭警察開單後，尚須於與被告聯繫後，再聽從被告
      之指示將告訴人載回眾達機車行，直至張敦欽前來？故顯
      見被告對於共同被告李志強等人之行為，均屬事前知情且
      有謀議後同意，並有參與行為之分工即打電話邀約告訴人
      及提供場地等舉，已屬有犯意之聯絡及行為之分擔，亦可
      認定。又被告雖未在每一階段之犯行，均有親身實行參與
      ，然其互相之間既然有共同犯罪之意思合致，故各自分擔
      犯罪行為之一部，並相互承認並利用其他共同正犯之行為
      ，以遂其等犯罪之目的，自應對於全部所發生之結果，共
      同負責，始符事理，是依前揭判例、判決意旨，被告與另
      案經判決確定之被告李志強、黃旭成等人，就上揭犯行間
      有犯意之聯絡及行為之分擔，自應論以共同正犯。本案被
      告辯稱其未出手毆打告訴人，亦未出言脅迫告訴人或分得
      同案被告李志強所強盜之財物，同案被告李志強等人之傷
      害、強盜行為與其無關云云，顯係事後卸責之詞，自難採
      信。
  (三)綜上，被告與同案被告李志強及黃旭成等共同結夥三人強盜
    取財及妨害自由等犯行，事證明確，被告犯行堪以認定。至
    於被告辯護人雖聲請訊問證人許世明，惟證人許世明經本院
    傳拘無著，現行方不明，有本院送達證明、台南市政府警察
    局玉井分局100年10月6日南市警井偵字第1000010242號函及
    所附報告書在卷可稽（見本院卷第118頁），本院自無法再
    加以訊問，附此敘明。
二、按行為後法律有變更者，適用行為時之法律。但行為後之法
    律有利於行為人者，適用最有利於行為人之法律，刑法第2
    條第1項定有明文。查被告楊秋榮行為後，刑法部分條文修
    正施行，而刑法第2條第1項亦修正規定，然此乃為與刑法第
    1條罪刑法定主義契合，以貫徹法律禁止溯及既往原則，係
    規範行為後法律變更所生新舊法律比較適用之準據法，是刑
    法第2條本身雖經修正，但刑法第2條既屬適用法律之準據法
    ，本身尚無比較新舊法之問題，應一律適用裁判時之現行刑
    法第2條規定以決定適用之刑罰法律，先予辨明。又本次刑
    法修正之比較新舊法，應就罪刑有關之共犯、未遂犯、想像
    競合犯、牽連犯、連續犯、結合犯、以及累犯加重、自首減
    輕暨其他法定加減原因（如身分加減）與加減例等一切情形
    ，綜其全部罪刑之結果而為比較（最高法院95年5月23日95
    年度第8次刑事庭會議決議參照）。經查本件被告行為後，
    94年2月2日修正公佈之刑法，業於95年7月1日施行，爰就
    本件涉及新舊法比較之部分，說明如下：
  (一)刑法第28條關於共同正犯之規定，由原規定「2人以上共同
    實施犯罪之行為者，皆為正犯」，修正為「2人以上共同實
    行犯罪之行為者，皆為正犯」，即將舊法之「實施」修正為
    「實行」。按原「實施」之概念，包含陰謀、預備、著手及
    實行等階段之行為，修正後僅共同實行犯罪行為始成立共同
    正犯。是新法共同正犯之範圍縮小，排除陰謀犯、預備犯之
    共同正犯。新舊法共同正犯之規定固有修正。但對本件上訴
    人等係基於犯意聯絡，共同實行貪污犯行而言，不論新法、
    舊法，均構成共同正犯，上述刑法第28條之修正內容，對於
    上訴人等並無「有利或不利」之影響，依前述說明，自無適
    用修正後刑法第2條第1項之規定為比較新舊法適用之必要（
    最高法院95年台上字第5669號判決要旨參照）。查本案被告
    與另案經判決確定之李志強、黃旭成，就本案之加重強盜等
    犯行間，既有犯意聯絡及行為分擔，不論依新、舊法規定，
    均構成共同正犯，無有利或不利之情形，依上開說明，即不
    生比較新、舊法之結果。
  (二)刑法第33條第5款關於罰金之規定，由原規定「罰金：1元以
    上」（按：計算結果為「新臺幣30元」），修正為：「罰金
    ：新臺幣1,000元以上，以百元計算之」，故依修正後之規
    定，刑法第302條第1項法定刑中有關罰金刑之下限已經提高
    。是比較新、舊法之結果，以修正前之規定較為有利於被告
    。
  (三)刑法第47條規定由原先之「受有期徒刑之執行完畢，或受無
    期徒刑或有期徒刑一部之執行而赦免後，5年以內再犯有期
    徒刑以上之罪者，為累犯，加重本刑至2分之1」，修正為「
    （第1項）受徒刑之執行完畢，或一部之執行而赦免後，5年
    以內故意再犯有期徒刑以上之罪者，為累犯，加重本刑至2
    分之1。（第2項）第98條第2項關於因強制工作而免其刑之
    執行者，於受強制工作處分之執行完畢或一部之執行而免除
    後，5年以內故意再犯有期徒刑以上之罪者，以累犯論」。
    查本案被告受有期徒刑之執行完畢，於5年內故意再犯本案
    有期徒刑以上之罪，無論依修正前刑法第47條或修正後第47
    條第1項之規定均構成累犯，無有利或不利之情形（最高法
    院97年4月22日97年度第2次刑事庭會議決議參照），即不生
    比較新、舊法之結果。
  (四)刑法第55條由原先之「一行為而觸犯數罪名，或犯一罪而其
    方法或結果之行為犯他罪名者，從一重處斷」之規定，修正
    為「一行為而觸犯數罪名者，從一重處斷。但不得科以較輕
    罪名所定最輕本刑以下之刑」，修正後該條已刪除有關牽連
    犯之規定。本案被告所犯加重強盜及妨害自由等罪間，因有
    方法、目的之牽連關係，依修正前即行為時之刑法規定，應
    從一重之加重強盜罪處斷，惟修正後之刑法既已刪除牽連犯
    之規定，則所犯之各罪，應依數罪併罰之規定分論併罰，比
    較新、舊法之規定，修正前刑法之規定較有利於被告，應依
    行為時之法律即修正前刑法第55條牽連犯之規定，從一重處
    斷。
  (五)本院綜合上述刑法各條文修正前、後之比較，揆諸前揭最高
    法院決議所揭示之罪刑綜合比較原則，認本件論罪科刑所適
    用之刑法法律，以適用行為時之修正前刑法第33條第5款、
    第55條後段，對被告較為有利，爰依刑法第2條第1項前段，
    適用行為時即修正前刑法規定論處。又本案既應分別適用95
    年7月1日施行前刑法之規定，基於新舊法不得割裂適用之原
    則，本案亦應適用罰金罰鍰提高標準條例第1條規定之適用
    ，而無新增訂刑法施行法第1之1條之規定之適用，併予敘明
    。
三、核被告所為，係犯刑法第330條第1項之結夥三人以上加重強
    盜罪及第302條第1項之剝奪他人行動自由罪。起訴意旨原認
    被告就強盜部分，係犯刑法第328條第1項之普通強盜罪，於
    本院審理時經檢察官當庭變更起訴法條為刑法第330條第1項
    之結夥三人以上加重強盜罪（見本院卷第94頁背面），此2
    罪間係屬社會基本事實相同，業經本院於審理程序中依刑事
    訴訟法第95條第1款之規定踐行告知被告應變更之罪名之必
    要程式，已足確保其權益不受侵害，本院自得依檢察官變更
    後之起訴法條，予以審理。被告與另案經判決確定之被告李
    志強、黃旭成等人，就上揭犯行間，有犯意之聯絡及行為之
    分擔，已如前述，應論以共同正犯。另綽號「合仔」之成年
    男子與被告楊秋榮、李志強、黃旭成間，就上揭剝奪他人行
    動自由犯行，有犯意聯絡及行為分擔，亦為共同正犯。又被
    告所犯加重強盜罪與剝奪他人行動自由罪間，因有修正施行
    前刑法第55條規定之牽連犯關係，自應從一重即依加重強盜
    罪處斷。至告訴人所受之傷害，係被告等為強盜犯行而施以
    強暴行為時所致，已如上述，尚難認係被告等基於傷害故意
    而另施以傷害行為所造成，自屬強暴行為當然發生之結果，
    不另成立傷害罪，起訴意旨認被告上開行為另犯刑法第277
    條第1項之傷害罪，並與上開強盜犯行有方法結果之牽連犯
    關係，尚有未洽，附此敘明。又被告有如犯罪事實欄所述之
    前科，有臺灣高等法院被告前案紀錄表1份在卷可按，故被
    告前於受有期徒刑執行完畢後，5年內故意再犯本件有期徒
    刑以上之罪，無論依修正施行前刑法第47條或依修正施行後
    刑法第47條第1項規定，均構成累犯，對被告而言尚無有利
    或不利之情形，依上開說明，於刑法修正施行後為裁判時，
    無庸為新、舊法之比較（最高法院97年度第2次刑事庭會議
    決議參見），逕依刑法第47條第1項之規定，論以累犯，並
    加重其刑。
四、原審以被告所犯上開犯行，罪證明確，應適用刑法第330條
    第1項及第302條第1項之規定，二者間因有修正施行前刑法
    第55條規定之牽連犯關係，應從一重即依加重強盜罪處斷，
    並依刑法第47條第1項之規定，依累犯規定加重其刑，並審
    酌被告素行不良，僅因債務糾紛，即率邇夥同其他同案被告
    李志強、黃旭成等人共同以毆打告訴人之強暴手段、及出言
    脅迫之手段強取告訴人身上之財物，並以私行拘禁剝奪告訴
    人之行動自由，致告訴人身心所受創傷甚鉅，且嚴重影響社
    會治安，及考量其與其他同案被告李志強、黃旭成等人各於
    本案中所扮演之角色及參與分工之程度，暨告訴人因本犯罪
    所生之財產損害及身體所受之傷害情況，及被告為大專畢業
    ，工作情形，婚姻狀況（於原審審理時被告為已婚，於本院
    審理時被告已離婚）及育有子、女各一名，及其曾棄保逃逸
    等一切情狀，量處有期徒刑7年2月。本院經核原判決認事用
    法俱無不合，量刑亦稱妥適，被告上訴意旨指摘原判決認事
    用法不當，為無理由，應予駁回。至於原審判決第1頁事實
    欄一、第10行所載「1段511號」係誤植，應更正為「一段
    557號」。另扣案之舉發違反道路交通管理事件通知單1紙、
    借據2張、帳單7張、當票及繳款卡2張、本票（已填寫）3張
    、空白本票42張、眾達機車租賃行名片6張、劉景鴻護照及
    大陸通行證2本、劉景鴻本票1張、薪資袋1個，其中當票、
    繳款卡、劉景鴻護照及大陸通行證均非被告所有，業據其陳
    明在卷（見本院卷第97頁），且上開扣案物品均無證據顯示
    係被告為本案犯行所用或所得之物，爰不另為沒收之諭知，
    均附此敘明。
據上論結，應依刑事訴訟法第368條，判決如主文。
本案經檢察官李傳來到庭執行職務。
中    華    民    國   100    年    10    月    19    日
                  刑事第七庭    審判長法  官  李文福
                                      法  官  陳顯榮
                                      法  官  翁金緞
以上正本證明與原本無異。
如不服本判決，應於收受本判決後十日內向本院提出上訴書狀。
其未敘述上訴理由者並得於提起上訴後十日內向本院補提理由書
狀（均須按他造當事人之人數附繕本）「切勿逕送上級法院」。
                                      書記官  林佳瑩
中    華    民    國   100    年    10    月    19    日
附錄：本判決論罪科刑條文
刑法第302條第1項：
私行拘禁或以其他非法方法，剝奪人之行動自由者，處五年以下
有期徒刑、拘役或三百元以下罰金。
中華民國刑法第330條
（加重強盜罪）
犯強盜罪而有第321條第1項各款情形之一者，處7年以上有期徒
刑。